臺灣高雄地方法院民事判決　　　　　　 100年度勞訴字第49號
原　　　告　賴聖元　　住高雄市美濃區新興街113巷5號
  　　　  　賴德妹　　住同上
共      同
訴訟代理人　劉思龍律師
被　　　告　旗山鋼鐵有限公司
　　　　　　　　　　　設高雄市旗山區旗南二路148號1樓
兼上一人
法定代理人　呂福元　　住同上
共      同
訴訟代理人　何恩輝　　住高雄市旗山區旗南二路54號1樓
上列當事人間請求給付資遣費事件，本院於民國100 年8 月30日
言詞辯論終結，判決如下：
    主      文
被告應連帶給付原告賴聖元新臺幣柒拾參萬伍仟柒佰伍拾元、連
帶給付原告賴德妹新臺幣參萬零捌佰肆拾參元，及均自民國九十
八年一月一日起至清償日止，按週年利率百分之五計算之利息。
訴訟費用由被告連帶負擔。
本判決第一項於原告賴聖元以新臺幣貳拾肆萬伍仟元、原告賴德
妹以新臺幣壹萬元為被告供擔保後，得假執行；但被告如於假執
行程序實施前，分別以新臺幣柒拾參萬伍仟柒佰伍拾元、新臺幣
參萬零捌佰肆拾參元，為原告賴聖元、原告賴德妹預供擔保，各
得免為假執行。
    事實及理由
一、原告主張：原告賴聖元、賴德妹分別自民國79年10月5 日及
    95年3 月16日起，受僱於被告旗山鋼鐵有限公司（下稱旗山
    公司），詎被告旗山公司於97年11月20日片面公告因業務緊
    縮，要求原告2 人等候通知上班，企圖以無薪假方式規避勞
    動基準法（下稱勞基法）第17條及勞工退休金條例（下稱勞
    退條例）第12條給付資遣費之規定，原告2 人遂於97年11月
    20日依勞基法第14條第1 項第5 款、第6 款之規定，終止兩
    造勞動契約，並請求被告旗山公司應分別給付原告賴聖元、
    賴德妹資遣費各為新臺幣（下同）735,750 元、30,843元，
    及均自98年1 月1 日起計算之法定遲延利息。又被告呂福元
    為被告旗山公司之負責人，竟違背勞基法第17條、勞退條例
    第12條之規定，不依法給付資遣費予原告2 人，致原告2 人
    受有損害，自應依公司法第23條第2 項之規定，與被告旗山
    公司連帶負賠償之責，為此，爰依勞基法第14條第1 項第5
    款、第6 款及第17條，勞退條例第12條，公司法第23條第2
    項之規定，提起本件訴訟等語，並聲明：(一)被告應連帶給付
    原告賴聖元735,750 元、原告賴得妹30,843元，及均自98年
    1 月1 日起至清償日止按週年利率5 ％計算之利息。(二)願供
    擔保請准宣告假執行。
二、被告則以：被告旗山公司為因應97、98年金融風暴期間，鋼
    鐵價格起落不定，致業務緊縮，為兼顧勞工權益，遂自97年
    11月起採行輪班制度。俟被告旗山公司通知原告2 人上班時
    ，原告非惟不從，乃竟阻止其他員工依時到班，顯已違反勞
    基法第12條第1 項第4 款、第6 款之規定，被告旗山公司即
    得不經預告終止兩造勞動契約。又被告呂福元為被告旗山公
    司負責人，於金融風暴期間力圖維護企業經營及勞工權益，
    並無任何因執行職務、違反法令，致原告受有損害等情事，
    本件爭點實為原告得否請求被告旗山公司給付資遣費，要與
    被告呂福元無涉等語，資為抗辯，並聲明：(一)原告之訴及假
    執行之聲請均駁回。(二)願供擔保請准宣告免為假執行。
三、兩造不爭執之事項：
  (一)原告賴聖元、賴德妹分別自79年10月5 日及95年3 月16日起
    受僱於被告旗山公司。
  (二)被告旗山公司於97年11月20日公告以業務緊縮為由，要求原
    告2 人等候通知上班，並口頭告知原告2 人將以作一休一之
    方式輪休工作，薪資請領係以實際工作日數，按日計算薪資
    。
  (三)原告2 人於97年11月20日提出離職聲請，被告旗山於97年12
    月1 日開立離職證明書予原告2 人。
  (四)如本院認為原告主張依勞基法第14條第1 項第5 款、第6 款
    終止兩造之勞動契約，為有理由，則原告賴聖元、賴德妹得
    請求之資遣費各為735,750 元及30,843元。
四、本件之爭點：
  (一)原告主張依勞基法第14條第1 項第5 款、第6 款終止兩造之
    勞動契約，請求被告旗山公司給付資遣費，有無理由？
  (二)被告呂福元是否應依公司法第23條第2 項之規定，與被告旗
    山公司負連帶賠償之責？
五、得心證之理由：
  (一)原告主張依勞基法第14條第1 項第5 款、第6 款終止兩造之
    勞動契約，請求被告旗山公司給付資遣費，有無理由？
    1.按雇主違反勞動契約或勞工法令，致有損害勞工權益之虞
      者，勞工得於知悉其情形之日起，30日內不經預告終止契
      約，勞基法第14條第1 項第6 款、第2 項定有明文。又同
      法第17條規定：「雇主依前條終止勞動契約者，應依左列
      規定發給勞工資遣費：一、在同一雇主之事業單位繼續工
      作，每滿1 年發給相當於1 個月平均工資之資遣費。二、
      依前款計算之剩餘月數，或工作未滿1 年者，以比例計給
      之。未滿1 個月者以個月計」，前開規定於勞工依勞基法
      第14條終止契約準用之，勞基法第14條第4 項亦有明定。
      又勞工適用本條例之退休金制度者，適用本條例後之工作
      年資，於勞動契約依勞動基準法第第14條規定終止時，其
      資遣費由雇主按其工作年資，每滿1 年發給1/2 個月之平
      均工資，未滿1 年者，以比例計給；最高以發給6 個月平
      均工資為限，不適用勞動基準法第17條之規定，勞退條例
      第12條第1 項亦有明文。是勞工依勞基法第14條第1 項第
      6 款之規定終止勞動契約者，雇主應依勞基法第17條或勞
      退條例第12條第1 項之規定，給付資遣費予勞工。
    2.經查兩造之勞動契約關於工資給付係採按月制，為兩造所
      不爭執，堪信為真實。又被告旗山公司於97年11月20日公
      告，因公司業務緊縮，要求原告2 人等候通知上班，有被
      告旗山公司97年11月20日公告1 件在卷可稽（見本院卷第
      18頁），被告因金融海嘯及鋼鐵價格暴漲暴跌，致被告旗
      山公司於97年10月間陷入經營困境而退票，公司業務緊縮
      ，乃採取輪班工作之方式，由廠長視工作需要安排員工來
      廠上班，並口頭告知原告，將以作一休一之方式輪休工作
      ，依實際工作日數按日計算薪資；按日計酬方式，實際上
      會減少原告之報酬乙節，業據被告自承在卷（見本院卷第
      54 、64 頁），足認被告旗山公司於97年11月20日因金融
      風暴影響，公司業務緊縮，無法依兩造勞動契約約定按月
      給付原定之工資予原告，乃採取輪休工作方式，公告通知
      原告2 人等候通知再行上班，冀圖以按日計酬之方式，減
      少應給付予原告2 人之工資。惟兩造之勞動契約既已約定
      被告旗山公司應按月給付工資予原告，自無從任由被告旗
      山公司片面變更為按日計酬之工資給付方式，且被告旗山
      公司亦無權要求原告必須接受此一工資給付方式之變更，
      同意依輪休方式繼續兩造之勞動契約而剝奪原告另謀他職
      之權利。是被告旗山公司未得原告同意即片面通知原告必
      須依公司要求，配合以輪休方式上班，並接受按日計酬之
      工資給付方式，顯已違反兩造勞動契約之約定，且有害於
      原告依兩造之勞動契約約定按月受領原定工資給付之權益
      ，故原告主張依勞基法第14條第1 項第6 款之規定，於知
      悉上開情事之同日即97年11月20日，向被告旗山公司為終
      止兩造勞動契約之意思表示，自屬合法有據。又原告主張
      依勞基法第14條第1 項第6 款之規定終止兩造勞動契約，
      為有理由，已如前述，則本院即無庸再就原告主張依同條
      項第5 款之規定終止勞動契約是否有理由為審酌，附此敘
      明。
    4.被告雖抗辯原告於97年11月20日之後，經被告旗山公司通
      知上班，不僅拒絕上班且有阻止其他員工依時到班之行為
      ，已違反勞基法第12條第1 項第4 款、第6 款之規定，故
      被告旗山公司即得不經預告終止兩造勞動契約云云，惟兩
      造之勞動契約業經原告於97年11月20日依勞基法第14條第
      1 項第6 款之規定而合法終止，已說明如前，自無從再由
      被告旗山公司於兩造勞動契約業已依法終止之後再為終止
      契約之意思表示，又被告於97年12月1 日在高雄縣政府勞
      工局以有勞基法第14條第1 項第5 款之事由開立被告2 人
      非自願離職證明書，有離職證明書在卷可佐（見本院卷第
      19至20頁），且為被告所不爭執，且被告未能提出證據證
      明曾向原告為終止勞動契約之行為，是被告所辯，洵不足
      採。
    5.再按勞退條例於93年6 月30日公布，94年7 月1 日開始施
      行，為同法第58條所明定。原告賴聖元於勞退條例94年7
      月1 日施行後仍選擇適用勞基法，原告賴德妹則於勞退條
      例施行後始受僱於被告旗山公司，為兩造所不爭執，故關
      於資遣費之計算，原告賴聖元應適用勞基法第17條之規定
      ，原告賴德妹則應適用勞退條例第12條之規定。原告賴聖
      元、賴德妹依上開規定得請求之資遣費各為735,750 元及
      30,843元，為兩造所不爭執，是原告賴聖元、賴德妹分別
      主張依勞基法第17條、勞退條例第12條之規定，請求被告
      旗山公司給付資遣費735,750 元及30,843元，為有理由。
  (二)被告呂福元是否應依公司法第23條第2 項之規定，與被告旗
    山公司負連帶賠償之責？ 
    1.按公司負責人對於公司業務之執行，如有違反法令致他人
      受有損害時，對他人應與公司負連帶賠償之責，公司法第
      23條第2 項定有明文。次按勞工依勞基法第14條第1 項之
      規定終止勞動契約者，雇主應視勞工係適用勞基法或勞退
      條例，分別依勞基法第17條或勞退條例第12條之規定發給
      資遣費予勞工，為勞基法第17條、勞退條例第12條所明定
      。勞動基準法施行細則第8 條、勞退條例第12條第2 項復
      分別規定，資遣費應於終止勞動契約後30日內發給。另雇
      主違反勞基法第17條規定者，科3 萬元以下罰金；雇主違
      反勞退條例第12條第1 項、第2 項之規定者，處25萬元以
      下罰鍰，勞基法第78條、勞退條例第47條分別定有明文。
      是雇主依法應發給勞工資遣費而不給付或於勞動契約終止
      後逾30日始發給資遣費者，依勞基法第78條或勞退條例第
      47條之規定，應受刑罰或行政罰，而給付資遣費既為公司
      事務之範疇，公司負責人代表公司執行業務，對於依法應
      發給之資遣費，違反上開規定拒不給付或遲延給付，自屬
      違背法令之行為，並因而致勞工受有未能依法領得資遣費
      之損害，依公司法第23條第2 項之規定，公司負責人對該
      勞工應與公司連帶負賠償責任。
    2.查被告呂福元為被告旗山公司之負責人，有旗山公司營業
      登記資料公示查詢附卷可憑（見本院卷第12頁），被告旗
      山公司依法應給付資遣費予原告2 人，已如前述，又被告
      旗山公司於97年12月1 日出具離職證明書予原告2 人，並
      勾選離職原因為勞基法第14條第1 項第5 款，有原告2 人
      之離職證明書在卷可佐（見本院卷第19、20頁）。被告呂
      福元身為被告旗山公司之負責人，代表被告旗山公司執行
      業務，對於勞基法及勞退條例有關勞工依勞基法第14條第
      1 項之規定終止勞動契約者，雇主應發給資遣費之規定實
      難諉為不知，其於97年12月1 日代表被告旗山公司出具離
      職證明書予原告2 人，既勾選離職原因為勞基法第14條第
      1 項第5 款，依上開規定即應發給資遣費予原告2 人，且
      原告2 人依勞基法第14條第1 項第6 款終止勞動契約乃合
      法有據，詎被告呂福元竟違背法令，拒絕給付資遣費予原
      告2 人，是被告呂福元代表被告旗山公司執行資遣費之發
      給事務，因違反勞基法第17條、勞動基準法施行細則第8
      條及勞退條例第12條之規定，並致原告2 人受有未能依法
      領得資遣費之損害，揆依前揭說明，原告主張被告呂福元
      應與被告旗山公司依公司法第23條第2 項之規定，連帶負
      賠償責任，核屬有據。
  (三)末按給付有確定期限者，債務人自期限屆滿時起，負遲延責
    任；遲延之債務，以支付金錢為標的者，債權人得請求依法
    定利率計算之遲延利息；應付利息之債務，其利率未經約定
    ，亦無法律可據者，週年利率為5 ％，民法第229 條第1 項
    、第233 條第1 項前段及第203 條分別定有明文。另勞工依
    勞基法第14條第1 項第6 款之規定終止勞動契約者，雇主應
    於勞動契約終止後30日內發給資遣費，為勞動基準法施行細
    則第8 條、勞退條例第12條第2 項所明定，是於上開期限屆
    滿時起，雇主即負遲延責任。查兩造之勞動契約已於97年11
    月20日終止，已如前述，而被告於勞動契約終止後30日期限
    屆滿時仍未給付資遣費予原告，自斯時起即負遲延責任，揆
    諸上開說明，原告請求自98年1 月1 日起至清償日止，按週
    年利率5 ％計算之利息，核屬有據。
六、綜上所述，原告依勞基法第14條第1 項第6 款之規定終止兩
    造勞動契約核屬有據，且被告呂福元代表被告旗山公司執行
    業務，違反勞基法第17條、勞動基準法施行細則第8 條及勞
    工退休金條例第12條之規定，依公司法第23條第2 項之規定
    ，應與被告旗山公司連帶負賠償責任，從而，原告依上開規
    定請求被告連帶給付原告賴聖元735,750 元、連帶保付原告
    賴得妹30,843元，及均自98年1 月1 日起至清償日止按週年
    利率5 ％計算之利息，為有理由，應予准許。
七、兩造均陳明願供擔保聲請宣告假執行或免為假執行，經核均
    與規定相符，爰分別酌定相當擔保金額予以宣告。
八、據上論結，本件原告之訴為有理由，依民事訴訟法第78條、
    第390 條第2 項、第392 條第2 項，判決如主文。
中　　華　　民　　國　 100　　年　　9 　　月　　21　　日
                  民事第二庭  法  官  洪能超
以上正本係照原本作成。
如對本判決上訴，須於判決送達後20日內向本院提出上訴狀。如
委任律師提起上訴者，應一併繳納上訴審裁判費。
中　　華　　民　　國　 100　　年　　9 　　月　　21　　日
                              書記官  火秋予